最　高　行　政　法　院　裁　定
　　　　　　　　　　　　　94年度裁字第01688號
抗　告　人　乙○○
　　　　　　丁○○
　　　　　　丙○○
　　　　　　甲○○
　　　　　　溫陳玉鄉
共　　　同
送達代收人　戊○○
相　對　人　財政部國有財產局臺灣北區辦事處
代　表　人　己○○
上列抗告人因與相對人間有關國有財產法事件，對於中華民國93
年5月31日臺北高等行政法院93年度訴字第29號裁定提起抗告，
本院裁定如下︰
　　主  文
抗告駁回。
抗告訴訟費用由抗告人負擔
　　理  由
一、按抗告法院認為抗告為無理由者，應為駁回抗告之裁定。第
    按，行政訴訟法第2條規定：「公法上之爭議，除法律別有
    規定外，得依本法提起行政訴訟。」是行政訴訟之訴訟標的
    以公法上爭議為限；至私法上之爭議，則由民事法院審判，
    非屬行政法院之審判權限。又「．．．行政機關代表國庫出
    售或出租公有財產，並非行使公權力對外發生法律上效果之
    單方行政行為，即非行政處分，而屬私法上契約行為，當事
    人若對之爭執，自應循民事訴訟程序解決。行政法院58年判
    字第270號判例及61年裁字第159號判例，均旨在說明行政機
    關代表國庫出售或出租公有財產所發生之爭議，應由普通法
    院審判，符合現行法律劃分審判權之規定，無損於人民訴訟
    權之行使，與憲法並無牴觸。」業經司法院釋字第448號解
    釋在案。
二、經查，本件抗告人於民國（下同）92年9月4日分別檢證向相
    對人申購臺北市○○區○○段2小段696、696之1地號及地上
    同小段1、3建號國有房地（下稱系爭房地），經審查結果，
    系爭房地乃原屬臺灣省菸酒公賣局經管之國有宿舍房地，經
    財政部核准變更為非公用財產後，移交財政部國有財產局接
    管，故系爭房地係原屬宿舍性質之不動產，非屬國有財產法
    第52條之2規定讓售範疇，相對人乃分別於92年9月12日及15
    日以台財產北處字第0920035714、0920035717、0920035943
    、0920035945、0920035948號函復抗告人，略以：「台端申
    請依國有財產法第52條之2規定承購．．．國有房地乙案，
    核與讓售法令規定不符，原編．．．申購案依規定應予註銷
    。」等語。原審法院審理結果，以：行政機關依據法令管理
    國有財產，雖係基於公法為國家處理公務，但其與人民間就
    該項國有財產所發生之租賃或買賣關係，則仍屬私法上之契
    約關係；本件抗告人向相對人申購系爭房地，經相對人不予
    同意，屬抗告人與相對人間因私權關係所生之爭執，應循民
    事訴訟程序以求解決，不得藉由行政爭訟程序請求救濟；至
    於抗告人所引司法院釋字第540號解釋理由，雖有「至於申
    請承購因不符該當要件而未能進入訂約程序者，既未成立任
    何私法關係，須依法提起行政爭訟」之文句，惟此僅係針對
    國民住宅所為之解釋，並不包括一般之公有財產，蓋因政府
    為安定國民生活及增進社會福祉，乃制定國民住宅政策，除
    統籌規劃辦理國民住宅外，並特別制定國民住宅條例，以資
    遵循，顯係為達成特殊之行政目的所為之行政措施，對於國
    民住宅之分配及租售，因有行政措施之介入及相關法令之規
    範，而涉有公權力及行政處分之性質，故乃有上開司法院釋
    字第540號「須依法提起行政爭訟」之解釋理由，此與政府
    對於一般公有財產之管理及處分，並未負有特殊之行政任務
    ，因而與人民發生租售之私法上契約關係者，性質上尚有不
    同，不能比附援引，混為一談，抗告人應係對於司法院解釋
    之誤解，核無可採為由，裁定駁回抗告人之起訴。本院經核
    原裁定並無違誤。抗告意旨猶執詞略謂，原審裁定以行政機
    關之行為是否係「為達成特殊行政目的所為之行政措施」及
    「相關法令之規範」判定是否屬行政處分，而國有財產法於
    89年間修正第52條之2，即為加強國有土地利用之特殊行政
    目的，因而採取放寬非公用不動產之出租、出售條件之行政
    措施，並配合修正國有財產法施行細則及辦理國有財產法第
    52條之2讓售案件注意事項等法令，以資遵循。依原審裁定
    上開判定標準及司法院釋字第540號解釋理由，本件相對人
    註銷抗告人之申購案應屬行政處分，而得依行政爭訟以資救
    濟。另依憲法第16條規定人民有請願、訴願及訴訟之權。本
    件因申購國有財產所生爭議，倘依原審裁定所是認，乃屬私
    權紛爭，應循民事訴訟解決，惟基於私法締約自由原則，實
    難想像應如何循民事訴訟途徑請求相對人與抗告人締約，是
    原審裁定之認定有阻斷抗告人訴訟救濟途徑之嫌云云。然查
    相對人上開台財產北處字第0920035714、0920035717、0920
    035943、0920035945、0920035948號函復抗告人不予同意其
    申購系爭土地，核其性質顯屬人民與政府機關間因私權關係
    所生之爭執，相對人拒絕抗告人購買土地之請求，僅屬土地
    管理者不為承諾出售土地之意思表示，要非行政處分，有如
    前述。至89年增訂之國有財產法第52條之2規定，核其內容
    係就國有財產中非公用財產類之不動產，於有自35年12月31
    日前已供建築、居住使用至今之情形，其直接使用人得申請
    讓售之具體細節性之規定，乃屬就國有財產之處分事項所為
    之一般規定，並未含有特殊行政目的之立法意涵在內，則抗
    告人以其對法律上見解之歧異，就原審認定事實之職權行使
    ，指摘其為不當，尚無可採。從而，本件抗告意旨指摘原裁
    定違誤，求予廢棄，難認有理由，應予駁回。
三、據上論結，本件抗告為無理由，爰依行政訴訟法第104條、
    民事訴訟法第95條、第78條、第85條第1項前段，裁定如主
    文。
中    華    民    國    94    年    8     月   30     日
                  第六庭審判長法  官　張　登　科
                              法  官　簡　朝　振
                              法  官　葉　百　修
                              法  官  高  秀  真
                              法  官　藍　獻　林
以  上  正  本  證  明  與  原  本  無  異
中    華    民    國    94    年    8    月    30     日
　　　　　　　　　　　　　　　書記官　劉　文　靜
